【裁判字號】    97,交聲,9
【裁判日期】    970229
【裁判案由】    違反道路交通管理處罰條例聲明異議
【裁判全文】
臺灣新竹地方法院交通事件裁定           97年度交聲字第9號
移送機關  交通部公路總局新竹區監理所
異議人即
受處分人  乙○○
上列異議人因違反道路交通管理處罰條例案件，對於交通部公路
總局新竹區監理所民國96年11月30日竹監營字第裁50-E00000000
號裁決處分聲明異議，本院裁定如下：
    主  文
原處分撤銷。
乙○○不罰。
    理  由
一、原處分意旨略以：異議人即受處分人乙○○所有之車牌號碼
    L2E-579號重型機車，於民國96年9月14日上午10時40分許，
    行經新竹縣新埔鎮○○路高鐵橋下時，因騎乘前揭機車之駕
    駛人行車速度超過規定之最高時速，經新竹縣警察局新埔分
    局寶石派出所警員丙○○鳴警笛並以停車受檢紅旗指揮攔停
    ，拒絕停車接受稽查而逃逸，經舉發警員丙○○記明車牌號
    碼核對無誤並查明機車所有人之姓名、住址等資料後，以異
    議人違反道路交通管理處罰條例第60條第1項規定逕行舉發
    ，並填掣竹縣警交字第E00000000號舉發違反道路交通管理
    事件通知單，異議人收受上開通知單後，於通知單所列應到
    案日期前到案，向原處分機關陳述不服舉發，經原處分機關
    轉舉發單位查覆，認製單舉發並無不當，乃於96年11月30日
    依道路交通管理處罰條例第60條第1項、第63條第1項第1款
    （裁決書漏載第1款）規定裁處異議人罰鍰新臺幣（下同）
    3000元，並記違規點數1點。
二、聲明異議意旨略以：96年9月14日伊向公司請假，偕同其妹
    甲○○於該日上午9時許起，即共同騎乘伊所有之車牌號碼
    L2E-579號重型機車前往新竹縣竹北市場內之A檔服飾攤位挑
    選服飾，途中並巧遇友人張美淵，伊等3人在A檔服飾攤位選
    購服飾至同日上午11時40分許，伊始騎乘上開機車離開，並
    未於裁決書所載違規時間騎乘前揭機車行經違規地點，原裁
    決處分顯有錯誤，爰依法聲明異議等語。
三、按法院受理有關交通事件，準用刑事訴訟法之規定；又犯罪
    事實應依證據認定之，無證據不得認定犯罪事實；再不能證
    明被告犯罪或其行為不罰者，應諭知無罪之判決，道路交通
    管理處罰條例第89條前段、刑事訴訟法第154條第2項、第30
    1條第1項分別定有明文。次按交通法庭認為聲明異議有理由
    者，應以裁定將原處分經聲明異議部分撤銷，並自為裁定，
    道路交通案件處理辦法第20條亦定有明文。再按認定不利於
    被告之事實，須依積極證據，苟積極證據不足為不利於被告
    事實之認定時，即應為有利於被告之認定，更不必有何有利
    之證據；且事實之認定，應憑證據，如未能發現相當證據，
    或證據不足以證明，自不能以推測或擬制之方法，以為裁判
    基礎；而認定犯罪事實所憑證據，雖不以直接證據為限，間
    接證據亦包括在內；然而無論直接或間接證據，其為訴訟上
    之證明，須於通常一般之人均不致有所懷疑，而得確信其為
    真實之程度者，始得據為有罪之認定，若其關於被告是否犯
    罪之證明未能達此程度，而有合理性懷疑之存在，致使無從
    形成有罪之確信，根據「罪證有疑，利於被告」之證據法則
    ，即不得遽為不利被告之認定，亦分別有最高法院30年上字
    第816號、40年臺上字第86號、76年臺上字第4986號等判例
    可資參照。
四、經查：
（一）異議人於96年9月14日上午9時許，騎乘前揭機車搭載其妹
      甲○○，自其位於新竹縣竹北市○○街240巷4號2樓住處
      前往車程約5分鐘位於竹北市場內之A檔服飾攤位選購服飾
      至上午11時40分許離開等情，業據證人即異議人之妹甲○
      ○於本院調查時證述：「（96年9月14日上午你有跟乙○
      ○在一起嗎？）有，我們都會一起看A檔服飾。」、「（
      如何去？）我給我姐姐載，是摩托車，我知道是白色俗稱
      ㄅㄨㄅㄨ。」、「（幾點出發？）9點左右。」、「（幾
      點離開A檔服飾？）12點就走了。」、「（有地方停車嗎
      ？）我們是停在市○○路邊，走進去才遇到張美淵，再走
      路去看A檔服飾。」、「（你姐姐只有這台摩托車嗎？是
      否有其他代步工具？）好像還有其他的，但是她都是騎這
      台車，其他的是她兒子在騎。」等語（見本院卷第18、19
      頁），核與證人即異議人之友人張美淵於本院調查時具結
      證述：「（96年9月14日是否有遇到異議人？）有。」、
      「（請敘述經過？）當天早上9點多我先生有交代我去拿
      材料，拿回來後我順便去竹北市場去買鍋子，準備要回來
      的時候就遇到異議人。」、「（有無看到異議人騎著摩托
      車？）有，是1台白色的，我當時是在市場的集中心，她
      們才剛停好車我就看到她，距離約100公尺，我就在對面
      等她們停好車走過來，我就跟異議人講請她兒子算做了幾
      天工再傳真給我們，我就陪她去看服飾店。後來我先離開
      ，因為我要趕回去煮中餐。」等情節大致相符（見本院卷
      第20頁），並有異議人庭呈之新美光員工請假登記卡影本
      1紙及A檔服飾擺攤資料暨照片2幀等在卷為憑（見本院卷
      第26、31頁），是異議人於為警舉發之96年9月14日上午
      10 時40分許，並無騎乘前揭機車行經新竹縣新埔鎮○○
      路高鐵橋下一節，應堪認定。從而，異議人辯稱，當天上
      午9時許騎乘前揭機車至A檔服飾攤位後，於上午11時40分
      許始離開等語，尚非無據。
（二）又本件員警舉發違規車輛時，並非近距離目視，而相隔有
      2車道百餘公尺之遠，僅能確認違規機車之顏色及騎乘者
      之性別等情，業據證人即本件舉發警員丙○○於本院調查
      時證稱：「（請你敘述本件舉發經過？）當時我跟我另1
      個同事在96年9月14日早上10點到12點，擔服測速超速交
      通違規勤務，我另1位同事在使用測速槍，在10點40分左
      右時，測到1部機車超速75公里，那裡是限速60公里，我
      們超過10公里才有攔查，那部機車我鳴笛並且舉紅旗，示
      意要他停車受檢，結果那部機車不停反而加速往竹北方向
      逃逸。」、「那部機車當時是行駛在外側嗎？在內側車道
      ，靠近中央分隔島」、「（測到他超速到攔停距離他約幾
      公尺？）約100多公尺到200公尺。」、「（你們什麼時候
      記下他的車牌？）他從我面前經過，我就馬上記下車牌。
      」、「（當時這台機車是不是還在內側車道？）是的，我
      們是停下來在路邊。」、「（這台機車有什麼特徵？）白
      色，沒有什麼明顯特徵，後視鏡有沒有拆我不清楚，我印
      象是沒有裝後視鏡，但是因為機車突然呼嘯而過，不能很
      明確，時間過這麼久我不確定。」、「（騎車是什麼樣的
      人？）男孩子。」、「（年紀呢？）是年輕人，體型如何
      看不出來。」、「（你是如何記這台車的車牌？）目視。
      」、「（你當時記車牌、看到的車子型式為何？）就是一
      般白色的機車，牌子我也沒有特別注意。」等語（見本院
      卷第22、23頁），並有新竹縣政府警察局新埔分局96年10
      月29日埔警交字第0967003422號函1紙存卷可查（見本院
      卷第11頁），且舉發時亦未輔以照相或錄影等科技方式採
      證，尚難排除無誤認之可能，另觀諸異議人庭呈之遭舉發
      違規機車之照片（見本院卷第30頁），其兩側後視鏡並未
      拆除，亦與證人證稱違規機車沒有裝後視鏡等情不符，是
      證人之證詞，尚難作為對異議人不利之認定，復無其他積
      極證據足認異議人所有之前揭機車，確有於裁決書所載違
      規時間，行經違規地點而違規，揆諸上開法條規定及判例
      意旨，自應為有利於異議人之認定。從而，原處分機關逕
      依道路交通管理處罰條例第60條第1項、第63條第1項第1
      款規定，裁處異議人罰鍰3000元，並記違規點數1點，尚
      有未洽，應認本件異議為有理由，爰依法將原處分撤銷，
      並改諭知異議人不罰。
五、據上論斷，應依道路交通案件處理辦法第20條，裁定如主文
    。
中    華    民    國    97    年    2     月    29    日
                     交通法庭   法  官  蔡欣怡
以上正本證明與原本無異。
如不服本裁定，應於裁定送達後5日內向本院提出抗告狀。
中    華    民    國    97    年    2     月    29    日
                                書記官  劉怡芳


司法院資訊處製作；財團法人民間司法改革基金會備份。
